【裁判字號】    98,台抗,455
【裁判日期】    980618
【裁判案由】    確認買賣關係不存在等
【裁判全文】
最高法院民事裁定              九十八年度台抗字第四五五號
再 抗告 人  甲○○
訴訟代理人  孫志堅律師
上列再抗告人因與相對人乙○○等間請求確認買賣關係不存在等
事件，對於中華民國九十八年四月十三日台灣高等法院裁定（九
十八年度抗字第五五○號），提起再抗告，本院裁定如下：
    主  文
再抗告駁回。
再抗告訴訟費用由再抗告人負擔。
    理  由
按訴訟標的之價額，由法院核定；核定訴訟標的之價額，以起訴
時之交易價額為準；無交易價額者，以原告就訴訟標的所有之利
益為準；因地上權、永佃權涉訟，其價額以一年租金十五倍為準
，無租金時，以一年所獲可視同租金利益之十五倍為準，如一年
租金或利益之十五倍超過其地價者，以地價為準。民事訴訟法第
七十七條之一第一項、第二項、第七十七條之四分別定有明文。
本件再抗告人以其於民國七十二年間所購得坐落系爭土地內基地
面積一九一平方公尺之未辦保存登記，門牌號碼桃園縣中壢市○
○路一五六號建物（下稱系爭建物），為五十年代間由原所有人
黃宴書基於與原土地所有權人之使用借貸契約關係所興建，並非
無權占有系爭土地。該建物將因相對人間基於通謀虛偽表示就系
爭共有之土地全部（六一七平方公尺）輾轉為買賣、所有權移轉
登記，及地上權設定、讓與登記而有被拆除之危險。乃提起本件
請求確認相對人間就系爭「全部土地」之買賣關係、地上權設定
、讓與關係不存在，並塗銷各該基於買賣契約之所有權移轉登記
及地上權設定、讓與登記之訴。經台灣桃園地方法院（下稱桃園
地院）以九十八年度補字第五四號裁定，合併核定其訴訟標的價
額共為新台幣（下同）二千三百九十萬零一百九十三元，應徵第
一審裁判費二十二萬二千四百零八元。再抗告人不服，提起抗告
。原法院以：再抗告人請求確認系爭土地所有權全部之買賣契約
關係不存在，所欲塗銷者為系爭土地全部之所有權移轉登記。其
訴訟標的價額自應以系爭土地之全部面積六一七平方公尺，而非
以非本案訴訟標的之系爭建物占用土地面積一九一平方公尺為計
算之基準。且再抗告人於本案如獲勝訴判決，系爭土地全部之所
有權即應回復為原所有權人即相對人丁○○、戊○○、己○○、
丙○○（下稱丁○○等四人）共有，系爭建物亦無被拆除之危險
。是以，再抗告人就本件訴訟標的所受之客觀利益，應以「單一
所有權」計算，而非因有數個買賣關係存在，依「數個買賣」分
別計算後，再合併其總額計價。準此，再抗告人起訴聲明其中第
一項至第五項，既係請求確認系爭土地全部之買賣關係不存在及
塗銷各該所有權移轉登記；聲明第六項至第九項則係請求確認地
上權之設定、讓與關係不存在，並塗銷各該地上權設定、讓與登
記。即見其請求相對人塗銷系爭土地全部之所有權、地上權登記
，以回復為原所有權人丁○○等四人共有，使系爭建物無被拆除
危險之目的均屬同一。足認再抗告人因本件訴訟所受之最大客觀
利益，為回復系爭土地全部所有權之原狀，其訴訟標的價額即為
依系爭土地起訴時之公告現值每平方公尺四萬一千四百四十一元
計算之價額二千五百五十六萬九千零九十七元，而不應再另行計
算地上權之價額，並將之合併為系爭訴訟標的價額。因而裁定廢
棄桃園地院關於核定訴訟標的價額之裁定，改予核定本件訴訟標
的價額為二千五百五十六萬九千零九十七元。經核於法洵無違誤
。再抗告意旨，指摘原裁定不當，求予廢棄，非有理由。
據上論結，本件再抗告為無理由。依民事訴訟法第四百九十五條
之一第二項、第四八十一條、第四百四十九條第一項、第九十五
條、第七十八條，裁定如主文。
中    華    民    國  九十八  年    六    月   十八   日
                      最高法院民事第三庭
                          審判長法官  蘇  茂  秋
                                法官  陳  碧  玉
                                法官  王  仁  貴
                                法官  張  宗  權
                                法官  簡  清  忠
      本件正本證明與原本無異
                                      書  記  官
中    華    民    國  九十八  年    六    月   三十   日
                                                      K


司法院資訊處製作；財團法人民間司法改革基金會備份。
